臺灣高等法院高雄分院民事判決　　　　 100年度家上字第32號
上　訴　人　許志明
訴訟代理人　何曜男律師
複代理人　　吳忠諺律師
被上訴人　　葉月秋
　　　　　　　　　　　　61號
上列當事人間請求離婚事件，上訴人對於民國100 年2 月14日臺
灣屏東地方法院99年度婚字第329 號第一審判決提起上訴，本院
於100年8月3日言詞辯論終結，判決如下：
    主  文
上訴駁回。
第二審訴訟費用由上訴人負擔。
    事實及理由
一、查被上訴人經合法通知，未於言詞辯論期日到場，經核並無
    民事訴訟法第386 條所列各款情形，爰依上訴人之聲請，由
    其一造辯論而為判決。
二、上訴人主張：兩造於民國93年1 月10日結婚，因被上訴人係
    股市營業員，被上訴人即向上訴人父親佯稱可將其積蓄交由
    被上訴人提供予投資人玩股票，保證利息有20% ，上訴人父
    親乃提領新臺幣（下同）200 萬元交予被上訴人投資；另又
    向上訴人稱要以上訴人名義向銀行申辦信用卡、現金卡，保
    證債務由其完全負責，詎被上訴人投資失利，上訴人父親交
    付之200 萬元，虧損120 萬元，另以上訴人名義積欠卡債70
    萬元，共積欠190 萬元迄未清償，造成上訴人信用破產，夫
    妻間之互信基礎已蕩然無存，又兩造長期分居二處，幾已不
    相往來，而不復有夫妻情分存在，難以共營婚姻家庭生活，
    婚姻無法繼續維持等情，爰依民法第1052條第2 項規定，求
    為准上訴人與被上訴人離婚之判決。
三、被上訴人則以：當時伊是股市營業員，為提供資金給客戶融
    資，才商請上訴人父親同意提供其存款200 萬元，若有獲利
    會支付利息予上訴人父親；又得上訴人同意以其名義申請信
    用卡、現金卡，由被上訴人清償債務及利息，惟因事後投資
    失利，造成上訴人父親存款虧損120 萬元，被上訴人亦因而
    無力償還，致積欠70萬元卡債。被上訴人目前雖無收入，然
    亦願賠償所有損失，兩造乃於臺灣屏東地方法院（下稱屏東
    地院）另案達成調解，被上訴人願自101 年8 月10日起按月
    清償5 千元予上訴人，足認被上訴人已盡最大努力，上訴人
    訴請離婚顯無理由等語，資為抗辯。
四、兩造不爭執事項：
  (一)兩造於93年1 月10日結婚，並無共同小孩。上訴人結過兩次
    婚，與前配偶有一名小孩年約15歲目前在大陸。
  (二)兩造婚後住在上訴人原設籍之屏東市○○街20之1 號地址，
    與上訴人父親及上訴人妹妹住一起。嗣上訴人因工作關係在
    桃園租屋居住，上訴人每月回屏東一次，每次在家待二、三
    天，直到上訴人父親娶大陸女子後，被上訴人才較常回娘家
    居住。
五、原審為上訴人敗訴之判決，上訴人不服提起上訴，上訴聲明
    ：(一)原判決廢棄。(二)准上訴人與被上訴人離婚。(三)第一、二
    審訴訟費用由被上訴人負擔。被上訴人則答辯聲明：(一)上訴
    駁回。(二)第二審訴訟費用由上訴人負擔。
六、兩造爭執事項：上訴人依民法第1052條第2 項規定請求與被
    上訴人離婚，是否有理？本院判斷如下：
  (一)按民法第1052條第2 項所稱「有前項以外之重大事由，難以
    維持婚姻者」，乃抽象的、概括的離婚事由，係民法親屬編
    於74年修正時，為因應實際需要，參酌各國立法例，導入破
    綻主義思想所增設。但其事由應由夫妻之一方負責者，僅他
    方得請求離婚，是其所採者為消極破綻主義精神，而非積極
    破綻主義。關於是否為難以維持婚姻之重大事由，其判斷標
    準為婚姻是否已生破綻而無回復之希望。而婚姻是否已生破
    綻而無回復之希望，則應依客觀的標準，即難以維持婚姻之
    事實，是否已達於倘處於同一境況，任何人均將喪失維持婚
    姻意欲之程度而定。至於同條但書所規定「難以維持婚姻之
    重大事由應由夫妻之一方負責者，僅他方得請求離婚」，乃
    因如肯定有責配偶之離婚請求，無異承認恣意離婚，破壞婚
    姻秩序，且有背於道義，尤其違反自己清白（clean hands）
    之法理，有欠公允，同時亦與國民之法感情及倫理觀念不合
    ，因而採消極破綻主義。然若夫妻雙方均為有責時，則應衡
    量比較雙方之有責程度，而許責任較輕之一方向應負主要責
    任之他方請求離婚，以符合公平。經查：
  1.上訴人主張被上訴人向其父親稱可將其積蓄交由被上訴人提
    供予投資人玩股票，保證利息有20% ，上訴人父親方提供20
    0 萬元予被上訴人云云，為被上訴人所否認，上訴人所言保
    證獲利之說有違常情，且對此並未能舉證以實其說，自難憑
    採，然被上訴人不否認有徵得上訴人父親同意提供存款200
    萬元予被上訴人融資給客戶，此部分事實應堪認定。而被上
    訴人陳稱有支付上訴人父親4 、5 次現金紅利3 萬元，上訴
    人亦不爭執被上訴人有將利息匯入帳戶，足見被上訴人辯稱
    ：事後因客戶股票投資失利斷頭跑路，始未清償云云，尚屬
    可信。至上訴人另主張被上訴人徵得其同意以上訴人名義申
    辦信用卡、現金卡，被上訴人保證負責清償債務等情，亦為
    被上訴人所不爭，而被上訴人使用上訴人之信用卡、現金卡
    後，亦有為其繳付卡款多年，此有被上訴人提出繳付之收據
    為憑（本院卷第26至51頁）。又被上訴人因投資股市失利，
    致積欠上訴人父親120 萬元及卡債70萬元，被上訴人亦願承
    擔上開損失，兩造因而於屏東地院另案達成調解，被上訴人
    願自101 年8 月10日起按月清償5 千元予上訴人等情，亦為
    兩造所是認，並有屏東地院99年度家調字第576 號案件調解
    筆錄影本附卷可憑（原審卷第23頁）。
  2.上訴人又主張：100 年3 月11日上訴人要求被上訴人簽立聲
    明書並由法院公證，然為被上訴人拒絕，被上訴人無心悔過
    ，實難維繫婚姻云云，並據提出聲明書為憑（本院卷第11頁
    ）。經查上訴人所提出之聲明書，其內容係記載：被上訴人
    遵守屏東地院99年度家調字第576 號案件調解筆錄事項，將
    款項匯入上訴人郵局帳戶，日後被上訴人不能再犯同樣錯誤
    ，不能提出任何要求，對家庭之傷害等語。惟查上開調解筆
    錄雙方約定還款之期限尚未屆至，被上訴人顯無不守信用之
    情，是上訴人要求被上訴人簽立聲明書並由法院公證，顯屬
    無理且無意義，上訴人據此主張被上訴人無心悔過，實難維
    繫婚姻云云，亦無可採。
  3.上訴人另又主張：兩造長期分居二處，幾已不相往來，而不
    復有夫妻情分存在云云。惟查，兩造婚後居住在上訴人原設
    籍之屏東市○○街20之1 號地址，與上訴人父親及上訴人妹
    妹住一起。嗣因上訴人工作關係在桃園租屋居住，而上訴人
    亦每月回屏東一次，每次在家待二、三天，為兩造所不爭執
    （本院卷第56頁）。顯見兩造分居二處，係因上訴人在桃園
    工作之關係，況結婚初期上訴人有每月回屏東一次，每次在
    家待二、三天，而被上訴人亦有北上桃園2 、3 次跟上訴人
    住在一起（本院卷第55頁），縱令兩造日後有不相往來情事
    ，亦係可歸責上訴人不回兩造原設籍之屏東市○○街20之1
    號地址居住，被上訴人並無可歸責事由。上訴人空言主張因
    被上訴人拿取上訴人父親之積蓄去作高風險股票融資，造成
    血本無歸，又刷爆上訴人信用卡而無力依約負責支付，其後
    二人始會分開居住各謀生活云云，核無可採。
  (二)按，婚姻乃一男一女之兩性結合，以組織家庭，共同生活為
    目的，且夫妻生活貴在相互扶持，應互相協力保持共同生活
    之圓滿及幸福，互負共營家庭及夫妻生活之義務，此為維繫
    婚姻所必要。被上訴人投資股市失利，致積欠上開債務，然
    股市投資本有一定之風險，尚難據此歸責於被上訴人，且被
    上訴人已願清償上開債務，兩造亦達成還款方式之調解，已
    詳如上述，足認被上訴人有解決債務之誠意。上訴人於被上
    訴人因債務而身心俱疲之情形下，非但不能體恤被上訴人並
    予以扶持，反以此為由訴請離婚，顯違夫妻相互扶持、相互
    協助之生活保持義務，亦難為社會通念所接受。而兩造目前
    分居二處，亦係因上訴人北上桃園工作之關係，被上訴人並
    無可歸責事由。兩造夫妻情感因此疏離，縱認兩造婚姻已生
    重大破綻，難以繼續維持，然因上訴人實具有較重之歸責事
    由，依上開說明，上訴人執此訴請判決離婚，自屬無據。
七、綜上所述，上訴人依民法第1052條第2 項規定訴請判決離婚
    ，為無理由，不應准許。原審為上訴人敗訴之判決，並無不
    合。上訴意旨，指摘原判決不當，求予廢棄改判，為無理由
    ，應予駁回。
八、據上論結，本件上訴為無理由，依民事訴訟法第449 條第1
    項、第78條、第463 條、第385 條第1 項前段，判決如主文
    。
中    華    民    國    100     年    8   月    17    日
                              家事法庭
                                  審判長法官  蔡明宛
                                  法      官  魏式璧
                                  法      官  曾錦昌
以上正本證明與原本無異。
如對本判決上訴，須於判決送達後20日內向本院提出上訴狀，其
未表明上訴理由者，應於上訴後20日內向本院提出上訴理由書（
均須按他造當事人之人數附繕本）。上訴時應提出委任律師或具
有律師資格之人之委任狀，並依附註條文規定辦理。如委任律師
提起上訴者，應一併繳納上訴審裁判費。
中    華    民    國    100     年    8   月    17    日
                                  書  記  官  黎  珍
附註：
民事訴訟法第466 條之1 ：
對於第二審判決上訴，上訴人應委任律師為訴訟代理人，但上訴
人或其法定代理人具有律師資格者，不在此限。
上訴人之配偶、三親等內之血親、二親等內之姻親，或上訴人為
法人、中央或地方機關時，其所屬專任人員具有律師資格並經法
院認適當者，亦得為第三審訴訟代理人。
第1 項但書及第2 項情形，應於提起上訴或委任時釋明之。